最　高　行　政　法　院　裁　定　　　　　　　　　　九十一年度裁字第四二三號
　　抗　告　人　甲○○○○○
　　代　表　人　乙○○
右抗告人因與相對人內政部等間土地徵收事件，對於中華民國九十年一月十六日臺中
高等行政法院八十九年度訴字第八二一號裁定，提起抗告，本院裁定如左︰
    主  文
原裁定廢棄，發回臺中高等行政法院。
　　理  由
一、本件抗告人於提起本件訴訟時之代表人原為吳欽賜，於原法院裁定後，變更為廖
    秀蘭，待提起本件抗告後又變更為乙○○，變更後之代表人遞為聲明承受訴訟，
    經核並無不合。
二、按「認抗告為有理由者，應廢棄原裁定，自為裁定；必要時得命原法院或審判長
    更為裁定。」行政訴訟法第二百七十二條準用民事訴訟法第四百九十二條第二項
    定有明文。另民事訴訟法第三百八十八條之規定「除別有規定外，法院不得就當
    事人未聲明之事項為判決。」此項規定依行政訴訟法第二百十八條規定，於行政
    訴訟準用之。
三、本件抗告人主張：抗告人前為辦理道路興建工程，徵收坐落甲○○○○○○○○
    段○路厝小段一二一○之一地號等十八筆土地，於徵收完成後道路興建前，依臺
    灣省都市計畫公共設施用地取得後未興闢前臨時管理要點之規定，先規劃為臨時
    停車場使用，嗣前開要點第四點修正，刪除得作為臨時停車場之規定，原土地所
    有人旋即請求照價買回土地，相對人內政部以八十九年八月二十一日台八九內地
    字第八九七○○三五號函，核定准予收回。抗告人即以八十九年九月十五日以八
    九沙鎮公字第一五○三八號函質疑，並請釋復，未獲回應，抗告人乃另以八十九
    年十月二十四日八九沙鎮公字第一七六五四號函、八十九年十一月八日八九沙鎮
    公用字第一八六五○號函請釋復，仍未獲回應，為此提起本訴，求為判令相對人
    應就抗告人八十九年九月十五日八九沙鎮公字第一五○三八號函疑義予以釋復等
    語。原法院以：相對人內政部八十九年八月二十一日台八九內地字第八九七○○
    三五號函，係答復相對人臺中縣政府八十九年六月十四日八九府地權字第一四七
    九一五號函，尚不對外發生准駁之法律上效果，即難謂其屬行政處分性質；且抗
    告人為地方自治團體，非人民，對之提起行政訴訟，亦非適格之當事人，爰裁定
    駁回抗告人於原法院之訴。
四、抗告人抗告意旨略以：抗告人提起行政訴訟，乃請求相對人就抗告人對准予收回
    之疑義予以闡復，屬行政訴訟法第八條第一項所定之一般給付訴訟。抗告人非以
    前開內政部函為訴訟標的提起行政訴訟，亦非請求作成或撤銷行政處分，原法院
    誤認抗告人係對內政部前開函及臺中縣政府八十九年六月十四日八九府地權字第
    一四七九一五號函不服而提起行政訴訟，未依行政訴訟法第八條為裁判，而依同
    法第四條第一項及訴願法予以駁回，難認非屬訴外裁判。又抗告人以行政訴訟法
    第八條提起一般給付之訴，原不以訴願前置為必要，且一般給付之訴並無當事人
    不適格之問題，僅存有無理由之問題，原法院以當事人不適格，駁回抗告人於原
    法院之訴，適用法律顯有不當等語。
五、經查：觀之抗告人於原法院提出之起訴狀，其起訴緣由明載「．．．經數次函請
    內政部及臺中縣政府就原告（即抗告人）之疑義予以闡明迄未獲信息，認被告機
    關（即相對人）怠忽職責，爰依行政訴訟法第八條第一項提出行政訴訟。」而其
    聲明亦載為：「請判令被告機關就原告八十九年九月十五日八九沙鎮公字第一五
    ○三八號函疑義予以釋復。」由此應知本件抗告人於原法院之起訴，並非對內政
    部八十九年八月二十一日台八九內地字第八九七○○三五號函不服，請求予以撤
    銷，而係就相對人未對其請求釋復事項予以函復，起訴請求判命相對人函復，則
    原法院裁定係就抗告人未請求之事項予以裁判，核與前述行政訴訟法第二百十八
    條準用民事訴訟法第三百八十八條之規定有違。抗告人抗告意旨，求予廢棄，為
    有理由，應由本院將原裁定廢棄，另由原法院為妥適之處理。
六、依行政訴訟法第二百七十二條、民事訴訟法第四百九十二條第二項，裁定如主文
    。
中　　華　　民　　國　　九十一　　　年　　　五　　　　月　　　十六　　　日
                    最 高 行 政 法 院  第 三 庭
                                審 判 長 法  官　　　葉　振　權
                                         法  官      鄭  淑  貞
                                         法  官　　　趙  永  康
                                         法  官　　　劉　鑫　楨
                                         法  官　　　吳　明　鴻
右  正  本  證  明  與  原  本  無  異
　　　　　　　　　　　　　　　　　　　　 法院書記官　阮  桂  芬
中　　華　　民　　國　　九十一　　　年　　　五　　　　月　　　二十　　　日
